臺灣臺中地方法院刑事裁定　　　　　　　　　　　　　　九十四年度聲再字第六號
　　聲　請　人
　　　　即
　　被　　　告　甲○○
右列聲請人因過失傷害案件，對於本院中華民國九十三年十一月二十五日九十三年度
中交簡上字第四九九號第二審確定判決聲請再審，本院裁定如左：
    主  文
再審之聲請駁回。
    理  由
一、再審聲請意旨略以：
（一）本件交通事故案發情況既經查明係發生在汽車交岔路口行進轉彎之情況，為當
      事人間所不爭，且在檢察官聲請簡易判決處刑書在事實陳述欄記載明確。惟在
      此情況下對轉彎車、直行車雙方行車責任歸屬，在道路交通安全規則第一百零
      二條第第六款有明確規定，即直行車（即告訴人駕車當時狀況）尚未進入交岔
      路口而轉彎車（即聲請人駕車當時情況）已達中心處開始轉彎，直行車應讓轉
      彎車先行，而非絕對性地直行車得予先行。聲請人即被告甲○○（下稱聲請人
      ）對上述情況於上訴狀中，均有清楚陳敘，並提出證物及現場目睹證人到庭具
      結做證在案。再按聲請人於案發時間即民國九十二年十一月十八日，係依規駕
      駛，於距交岔路口三十公尺前，已顯示右轉方向燈，在綠燈燈光號誌指示下起
      動慢速行駛切入右側車道右轉，並無檢察官處刑書所指「貿然右轉」情事。聲
      請人對此情況於上訴補充理由狀已陳述綦詳，且有同車乘客目睹證人到庭具結
      做證在案。原判決對此有利聲請人所舉重要證據漏未酌審，亦未在判決書理由
      欄敘明未予採納之理由。
（二）復據上揭之陳述，聲請人所駕駛之車輛已右轉轉彎完成之際，被另向告訴人所
      駕駛重型機車快速駛至衝撞，聲請人從駕駛座上視右後視鏡看，已無從視見右
      邊後方來車，無從防止被撞所發生之交通事故，絕非檢察官簡易判決處刑書所
      指「無不能注意之情事」。此聲請人於上訴狀及補充理由狀均有陳明。原判決
      對此有利聲請人之重要證據又漏未酌審。
（三）又按「第二審法院應就原判決經上訴之部份調查之」，為刑事訴訟法第三百六
      十六條所明定。惟查本案聲請人及臺灣臺中地方法院檢察署檢察官之上訴狀，
      僅就本案在汽車交岔路口行進、轉彎時，轉彎車右轉時，是否絕對性地直行車
      得予先行部份提出上訴，然原判決不為此依法進行調查，顯屬對此重要證據漏
      未酌審。至於原判決引用道路安全交通規則第九十八條第一項第六款情節，不
      但在審訊時未經訊問調查（經查亦非上訴事項），且所指係汽車在同向行駛情
      況下適用，與前述本案告訴人直行車追撞聲請人轉彎車而發生事故之情節完全
      不同。檢察官偵查時已就臺中市區車輛行車事故鑑定委員會中市鑑字第九三○
      ○三四號鑑定意見書之該等同主張已予廢棄而不採用，另本件應適用道路交通
      安全規則第一百零二條第六款但書之規定，故原確定判決適用法條錯誤，應予
      廢棄，重新開始審理。再聲請人為已退休老人並無前科，現無職業收入，縱或
      原審判決認聲請人有交通違規判刑，依法應酌審是否予以緩刑，原判決對此重
      要證據漏未酌審，亦宜重審。
（四）本案交通事故之告訴人程日淵之胸口受震傷而有「左側鎖骨粉碎性骨折」現象
      ，惟按其發生係告訴人駕駛之重型機車ＪＯＲ－９５９號未注意車前狀況，又
      未讓已右轉完成之際之被告車輛先行而撞上被告所駕駛之汽車後右側車輪上方
      車身上，受阻反彈被其機車把手所傷，聲請人在上訴狀及上訴補充理由狀綦敘
      甚詳，顯見告訴人程日淵之受傷係告訴人駕駛行為之自我疏失所致，且告訴人
      程日淵受傷之際於案發現場已自承：其自己被機車把手震傷胸口云云，且在現
      場並證實告訴人未有任何外傷或流血現象，顯見聲請人絕無駕駛傷人之罪責，
      告訴人卻反而怪罪聲請人，並要求鉅額慰撫金及生活費用賠償，應無理由。原
      判決對上述事實及證據不為依法進行調查，且未在判決理由敘明不調查之理由
      ，顯屬對重要證據漏未審酌，為此謹依刑事訴訟法第四百二十一條、第四百二
      十四條、第四百二十七條及第四百三十五條之規定提起再審之訴云云。
二、按有罪之判決確定後，原判決所憑之證言、鑑定或通譯已證明其為虛偽者，或因
    發現確實之新證據，足認受有罪判決之人應受無罪、免訴、免刑或輕於原判決所
    認罪名之判決者，為受判決人之利益，得聲請再審，刑事訴訟法第四百二十條第
    一項第二、六款定有明文。次依前開同條第二項之規定，依前開第二款情形聲請
    再審，其證明以經判決確定，或其刑事訴訟不能開始或續行非因證據不足者為限
    。次按不得上訴於第三審法院之案件，除刑事訴訟法第四百二十條規定外，其經
    第二審確定之有罪判決，如就足生影響於判決之重要證據漏未審酌者，亦得為受
    判決人之利益，聲請再審，刑事訴訟法第四百二十一條亦定有明文。又按所謂發
    現確實之新證據，係指該證據於事實審法院判決前已經存在，為法院、當事人所
    不知，不及調查斟酌，至其後始行發現，且就證據本身形式上觀察，固不以絕對
    不須經過調查程序為條件，但必須顯然可認足以動搖原有罪確定判決，而為受判
    決人無罪、免訴、免刑或輕於原判決所認罪名之判決者為限。故受理聲請再審之
    最後事實審法院，應就聲請再審理由之所謂「新證據」，是否具備事實審判決前
    已經存在，為法院、當事人所不知，事後方行發見之「嶄新性」，及顯然可認足
    以動搖原有罪確定判決，應為無罪、免訴、免刑或輕於原判決罪名之「顯然性」
    二要件，加以審查，為判斷應否准予開始再審之準據。
三、經查：
（一）本案聲請人前揭聲請意旨並未敘及本院九十三年度中交簡上字第四九九號刑事
      確定判決有上述刑事訴訟法第四百二十條第一項第二、第六款之事由，僅略稱
      該案件有重要證據漏未審酌之情形，且聲請人聲請意旨所提之事證均係已見於
      原審判決卷宗內，即不具有「嶄新性」之要求，故亦難認有同條項第六款發現
      確實之新證據之情形，是本院僅就聲請意旨是否符合前述刑事訴訟法第四百二
      十一條之情形而得聲請再審一節予以審酌，合先敘明。
（二）按為受判決人之利益聲請再審，係以足影響於判決之重要證據漏未審酌，認為
      有重大錯誤為要件，自係指原確定判決所認定之構成犯罪事實，與罪名輕重，
      以及免訴或必予免刑、減刑有關之事實，有重大錯誤，一經再審，即應受無罪
      、免訴、免刑、減刑或輕於原判所認罪名之判決而言（最高法院三十九年度台
      特抗字第八號裁定參酌），又參酌最高法院五十二年度台抗字第四十五號裁定
      見解：「得以足生影響於判決之重要證據漏未審酌為理由，為受判決人之利益
      聲請再審者，以經第二審有罪判決後不得上訴於第三審法院之案件為限。其因
      發見確實新證據，足認受有罪判決之人，應受無罪、免訴、免刑或輕於原判決
      所認罪名之判決，而為聲請再審之理由者，『亦』以該項新證據之本身形式上
      觀察，毋須經調查程序，顯然可認為足以動搖原確定之判決者而言」可見，刑
      事訴訟法第四百二十一條所稱「就足生影響於判決之重要證據」漏未審酌者，
      應係指：從該項漏未審酌之證據本身形式上觀察，毋須經調查程序，顯然可認
      為足以動搖原確定之判決，一經再審，即應受無罪、免訴、免刑、減刑或輕於
      原判所認罪名之判決而言。至最高法院二十四年度總會決議：「已提出之證據
      而被捨棄不採用，原判並未敘明其理由者，應認為『漏未審酌』」云云，依其
      文意，僅足說明漏未審酌之具體態樣，至於該未敘明理由之「證據」是否為「
      足生影響於判決之重要證據」，仍須進一步認定，非謂已提出之證據而被捨棄
      不採用，原判並未敘明其理由者，即符合刑事訴訟法第四百二十一條之要件，
      其理甚明。又上開刑事訴訟法第四百二十一條所指「漏未審酌」，係指第二審
      判決前已發現提出之證據，未予審酌而言，如所提出之證據，原審判決，因證
      據取捨，未予採信，尚難認為係對已提出之證據漏未審酌。且證據之取捨核屬
      事實審法院之權限，苟其認定之結果，不違反經驗法則、論理法則，自難指摘
      其違法，且適用法律審判，為法官之權限，法院如就法律之適用有違誤，亦屬
      非常上訴之範圍，而非聲請再審之理由。
（三）聲請人雖指稱依道路交通安全規則第一百零二條第六款但書規定，直行車尚未
      進入交岔路而轉彎車己達中心處開始轉彎，直行車應讓轉彎車先行，而非絕對
      地直行車得予先行，而當時聲請人駕駛之自小客車已轉彎完成，並有提出證物
      及現場目睹證人到庭具結作證在案云云。惟查本件原審確定判決既已認聲請人
      係違反道路交通安全規則第九十八條第六款，而依該條款之規定「變換車道時
      ，應讓直行車先行．．」，既無例外之情形，即毋庸審究聲請人是否已完成轉
      彎，是聲請人上開聲明，即不足認定受判決人應受無罪、或免訴、或輕於原審
      所認定之罪名，不足以推翻原審所認定之事實，自非屬刑事訴訟法第四百二十
      一條之「足以影響於判決之重要證據漏未審酌」，自難據此為開始再審之理由
      。
（四）而聲請人固指稱並無公訴人所指「無不能注意之情事」云云，然此僅係原審就
      事實之認定問題，與重要證據是否審酌，毫無關係，況聲請人僅泛稱無從自右
      後視鏡中視見告訴人之車輛，故非屬無不能注意之情事，而未具體提出明確證
      據足證其已盡其注意之情事，且原審確定判決亦已於實及理由內以聲請人違反
      道路交通安全規則第九十八條第一項第六款，變換車道時，應讓直行車先行，
      並注意安全距離，而依當時情形，「路面無障礙」，並無不能注意之情事業經
      敘明，是原審並無「漏未審酌」情事甚明。又聲請人另認原審確定判決引用道
      路交通安全規則第九十八條第六款，惟該條款要件與實際情況不符，應引用第
      一百零二條第六款但書規定，而具有適用法律錯誤之情形云云。惟依前開說明
      ，原確定判決適用法令有無違誤，並非屬得提起再審之理由，是本件縱認原審
      確定判決確有適用法令違誤之情形，亦應循非常上訴之途徑解決，並非再審之
      範疇，故聲請人依此聲請再審，自無理由。
（五）又聲請人另指稱認原審確定判決對於聲請人並無前科，現無職業收入等重要證
      據漏未審酌而未予緩刑之宣告，而具有得提起再審之理由，惟是否宣告緩刑，
      本屬法院有權斟酌決定之職權，如未宣告緩刑，自不生判決理由不備之違法問
      題。原審確定判決已敘明審酌聲請人之手段、方法、結果、所生危害、犯後態
      度、有無與被害人達成和解等一切情狀，而於法定刑範圍內量處其刑之理由，
      既未逾法定刑度，又無濫用量刑權限之情形，即不得遽指為違法。且聲請人所
      舉並無前科，現無職業等重要證據亦不足以推翻原審所認定之事實，自非屬刑
      事訴訟法第四百二十一條之「足以影響於判決之重要證據漏未審酌」，自難據
      此為開始再審之理由。
（六）再者，聲請人以告訴人受有「左側鎖骨粉碎性骨折」之傷害，係告訴人未注意
      車前狀況，撞及聲請人駕駛之自小客車右側車輪上方車身上，受阻反彈被其機
      車把手所傷，且告訴人亦自承：其人自己被機車把手震傷胸口云云，而認告訴
      人所受之傷害與聲請人之行為並無相當因果關係，聲請人自無駕駛傷人之罪責
      ，原審確定判決未就此項證據加以審酌，故認有提起再審之事由，惟所謂相當
      因果關係，係指依經驗法則，綜合行為當時所存在之一切事實，為客觀之事後
      審查，認為在一般情形下，有此環境、有此行為之同一條件，均可發生同一之
      結果者，則該條件即為發生結果之相當條件，行為與結果即有相當之因果關係
      。反之，若在一般情形下，有此同一條件存在，而依客觀之審查，認為不必皆
      發生此結果者，則該條件與結果不相當，不過為偶然之事實而已，其行為與結
      果間即無相當因果關係，最高法院七十六年臺上字第一九二號判例可資參照。
      是縱如聲請人所述，告訴人所受之傷害並非以其身體直接撞及聲請人所駕駛之
      自小客車所致，惟一般人駕駛車輛行進間撞及其他車輛時，通常均會造成駕駛
      人之身體急遽快速前傾，告訴人即在此情形下撞及其機車把手而受有「左側鎖
      骨粉碎性骨折」之傷害，依前開判例說明，自係具有相當因果關係，原審確定
      判決就此部分認事用法並無違誤，聲請人關於此部分之指稱，自亦不足以動搖
      原確定判決，聲請人主張原確定判決有此部分之再審事由，於法即屬未合。
四、綜上所述，原審判決既無漏未審酌足生影響於判決之重要證據，且聲請人聲請再
    審狀內所指原審漏未審酌事項，亦非足生影響於原審判決之重要證據，亦即原確
    定判決並無聲請人所主張之再審事由，聲請人據以聲請再審，為無理由，應予駁
    回。
據上論斷，應依刑事訴訟法第四百三十四條第一項規定，裁定如主文。
中      華      民      國    九十四    年      六      月      一      日
                              臺灣臺中地方法院刑事第十一庭
                                  審判長法  官  林 源 森
                                        法  官  廖 慧 如
                                        法  官  王 世 華
右正本證明與原本無異。
不得抗告。
                                        書記官
中      華    民      國    九十四    年      六      月      一      日
